ACORDAO-COMPLETO-2570068

ACÓRDÃO 3481/2023 ATA 14/2023 - SEGUNDA CÂMARA

VISTOS, relatados e discutidos estes autos de tomada de contas especial instaurada pelo Ministério do Turismo, em razão de não comprovação da regular aplicação dos recursos do Convênio 586/2010;
ACORDAM os Ministros do Tribunal de Contas da União, reunidos em Sessão da Segunda Câmara, ante as razões expostas pelo Relator, em:
9.1. reconhecer a ocorrência da prescrição intercorrente das pretensões punitiva e ressarcitória e arquivar o presente processo, com fundamento nos arts. 8º e 11 da Resolução-TCU 344/2022; e
9.2. dar ciência desta decisão ao responsável, ao Município de Caldas-MG e ao Ministério do Turismo.

Tomada de contas especial instaurada pelo Ministério do Turismo, em desfavor de Hugo Camacho Claros Júnior, ex-prefeito de Caldas/MG, em razão de não comprovação da regular aplicação dos recursos repassados ao referido município por meio do Convênio de registro Siafi 736637, que tinha por objeto o instrumento descrito como "20ª Festa do Arraial".

Segunda Câmara

Município de Caldas-MG.

3. Responsável: Hugo Camacho Claros Junior (XXX.181.896-XX).

13.1. Ministros presentes: Aroldo Cedraz (na Presidência), Augusto Nardes (Relator) e Antonio Anastasia.
13.2. Ministro-Substituto convocado: Marcos Bemquerer Costa.

AUGUSTO NARDES

Transcrevo a seguir instrução elaborada no âmbito da então Secretaria de Controle Externo de Tomada de Contas Especial (SecexTCE) , peça 125, cujo encaminhamento teve a anuência de seu corpo diretivo (peças 126-127) .
	"INTRODUÇÃO
Cuidam os autos de tomada de contas especial instaurada pelo (a) Ministério do Turismo, em desfavor de Hugo Camacho Claros Junior (CPF: XXX.181.896-XX) , em razão de não comprovação da regular aplicação dos recursos repassados pela União realizadas por meio do Convênio de registro Siafi 736637 (peça 8) firmado entre o Ministério do Turismo e município de Caldas - MG, e que tinha por objeto o instrumento descrito como "20ª Festa do Arraial	".
	HISTÓRICO
Em 21/10/2013, com fundamento na IN/TCU 71/2012, alterada pela IN/TCU 76/2016 e DN/TCU 155/2016, o dirigente da instituição Ministério do Turismo autorizou a instauração da tomada de contas especial (peça 92) . O processo foi registrado no sistema e-TCE com o número 1473/2021.
O Convênio de registro Siafi 736637 foi firmado no valor de R$ 119.000,00, sendo R$ 100.000,00 à conta do concedente e R$ 19.000,00 referentes à contrapartida do convenente. Teve vigência de 3/6/2010 a 20/2/2011, com prazo para apresentação da prestação de contas em 20/2/2011. Os repasses efetivos da União totalizaram R$ 100.000,00 (peça 11) .
A prestação de contas e complementações enviadas foram analisadas por meio dos documentos constantes nas peças 19, 43 e 58.
O fundamento para a instauração da Tomada de Contas Especial, conforme consignado na matriz de responsabilização elaborada pelo tomador de contas, foi a constatação da seguinte irregularidade: 
Não comprovação da execução física e/ou financeira do objeto do convênio.
O responsável arrolado na fase interna foi devidamente comunicado e, diante da ausência de justificativas suficientes para elidir a irregularidade e da não devolução dos recursos, instaurou-se a tomada de contas especial.
No relatório (peça 97) , o tomador de contas concluiu que o prejuízo importaria no valor original de R$ 100.000,00, imputando-se a responsabilidade a Hugo Camacho Claros Junior, Prefeito, no período de 1/1/2009 a 31/12/2012, na condição de gestor dos recursos.
Em 17/8/2021, a Controladoria-Geral da União emitiu o relatório de auditoria (peça 100) , em concordância com o relatório do tomador de contas. O certificado de auditoria e o parecer do dirigente do órgão de controle interno concluíram pela irregularidade das presentes contas (peças 101 e 102) .
Em 8/9/2021, o ministro responsável pela área atestou haver tomado conhecimento das conclusões contidas no relatório e certificado de auditoria, bem como do parecer conclusivo do dirigente do órgão de controle interno, manifestando-se pela irregularidade das contas, e determinou o encaminhamento do processo ao Tribunal de Contas da União (peça 103) .
No âmbito deste Tribunal, após análise pela Secex/TCE (peças 108, 109 e 110) , foi promovida a citação do Sr. Hugo Camacho Claros Junior, nos seguintes termos:
Débito relacionado somente ao responsável Hugo Camacho Claros Junior, Prefeito, no período de 1/1/2009 a 31/12/2012, na condição de gestor dos recursos.
Irregularidade: não comprovação da execução física do evento.
Evidências da irregularidade: documentos técnicos presentes nas peças 58 e 59.
Normas infringidas: art. 70, parágrafo único, da Constituição Federal de 1988; art. 93, do Decreto-lei 200, de 25 de fevereiro de 1967; art. 50, §3º, da Portaria Interministerial 127/2008, e Termo do Convênio 736637/2010 (Cláusula Terceira, Inciso II, alínea 'a' Cláusula Décima Segunda, Parágrafo Segundo, alínea 'f') .
Cofre credor: Tesouro Nacional.
Valor atualizado do débito (sem juros) em 2/5/2022: R$ 200.522,41
Conduta: não apresentar imagens (fotografias ou filmagens) ou outros documentos que provassem a execução dos itens previstos no plano de trabalho e pagos com recursos do convênio.
Nexo de causalidade: a não apresentação de documentos que comprovassem a execução dos itens previstos no plano de trabalho resultou na presunção de dano ao erário.
Culpabilidade: não há excludentes de ilicitude, de culpabilidade e de punibilidade; é razoável supor que o responsável tinha consciência da ilicitude de sua conduta; era exigível conduta diversa da praticada, qual seja, comprovar por meio de documentos a efetiva execução de todos os itens previstos no plano de trabalho.
Irregularidade: ausência de comprovação de que as empresas que não detinham direitos de exclusividade, contratadas irregularmente por inexigibilidade, pagaram o cachê de bandas ou cantores que realizaram o evento.
Evidências da irregularidade: documentos técnicos presentes nas peças 40, 81, 82 e 83.
Normas infringidas: art. 70, parágrafo único, da Constituição Federal de 1988; art. 93, do Decreto-lei 200, de 25 de fevereiro de 1967; art. 50, §3º, da Portaria Interministerial 127/2008, Acórdão 96/2008-TCU-Plenário, Acórdão 1435/2017-TCU-Plenário e Termo do Convênio 736637/2010 (Cláusula Terceira, Inciso II, alínea "pp") .
Cofre credor: Tesouro Nacional.
Valor atualizado do débito (sem juros) em 2/5/2022: 200.522,41.
Conduta: não apresentar notas fiscais e recibos (ou outros documentos equivalentes) emitidos em nome das bandas e cantores e assinados por seus representantes legais ou pelos seus empresários exclusivos, sendo essa representação ou exclusividade registrada em cartório.
Nexo de causalidade: a não apresentação de notas fiscais e recibos (ou outros documentos equivalentes) emitidos em nome das bandas e cantores e assinados por seus representantes legais ou pelos seus empresários exclusivos impediu comprovação do nexo causal entre os recursos federais transferidos e os pagamentos efetuados, visto que não se provou que os valores pagos ao intermediário contratado efetivamente foi repassado as banda e artistas que realizaram shows, resultando em presunção de prejuízo ao erário.
Culpabilidade: não há excludentes de ilicitude, de culpabilidade e de punibilidade; é razoável supor que o responsável tinha consciência da ilicitude de sua conduta; era exigível conduta diversa da praticada, qual seja, assegurar que as bandas e cantores que se apresentaram no evento efetivamente receberam o valor dos pagamentos especificados no plano de trabalho.
Irregularidade: não comprovação da execução financeira do evento.
Evidências da irregularidade: documentos técnicos presentes nas peças 59 e 85.
Normas infringidas: art. 37, caput, c/c o art. 70, parágrafo único, da Constituição Federal de 1988; art. 93, do Decreto-lei 200, de 25 de fevereiro de 1967; art. 50, §3º, da Portaria Interministerial 127/2008, e Termo do Convênio 736637/2010 (Cláusula Décima Segunda, Parágrafo Segundo, alínea 'f') . 
Cofre credor: Tesouro Nacional.
Valor atualizado do débito (sem juros) em 2/5/2022: R$.
Conduta: não comprovar o nexo de causalidade entre os recursos transferidos e as despesas efetuadas.
Nexo de causalidade: a não apresentação de documentos que comprovassem a execução financeira dos itens previstos no plano de trabalho resultou na presunção de dano ao erário.
Culpabilidade: não há excludentes de ilicitude, de culpabilidade e de punibilidade; é razoável supor que o responsável tinha consciência da ilicitude de sua conduta; era exigível conduta diversa da praticada, qual seja, comprovar por meio de documentos a efetiva execução física e financeira de todos os itens previstos no plano de trabalho.
Após o Pronunciamento da unidade, de 5/5/2022 (peça 109) , as comunicações foram efetivadas, conforme o seguinte documento:
	Responsável
	Documento
	Peça
	Dt da Ciência
	Peça

	Hugo Camacho Claros Junior
	Ofício 18906/2022-Secomp-4
	113
	8/6/2022
	115

O responsável apresentou alegações de defesa às peças 119-122 a seguir analisadas.
	ANÁLISE DOS PRESSUPOSTOS DE PROCEDIBILIDADE DA IN/TCU 71/2012
	Avaliação de Viabilidade do Exercício do Contraditório e Ampla Defesa
Verifica-se que não houve o transcurso de mais de dez anos desde o fato gerador sem que tenha havido a notificação do responsável pela autoridade administrativa federal competente (art. 6º, inciso II, c/c art. 19 da IN/TCU 71/2012, modificada pela IN/TCU 76/2016) , uma vez que o fato gerador da irregularidade sancionada ocorreu em 25/11/2010, e o responsável foi notificado sobre as irregularidades pela autoridade administrativa competente conforme abaixo:
Hugo Camacho Claros Junior, por meio do ofício acostado à peça 87, recebido em 26/3/2018, conforme AR (peça 88) .
	Valor de Constituição da TCE 	
Verifica-se, ainda, que o valor atualizado do débito apurado (sem juros) em 1/1/2017 é de R$ 151.622,83, portanto superior ao limite mínimo de R$ 100.000,00, na forma estabelecida conforme os arts. 6º, inciso I, e 19 da IN/TCU 71/2012, modificada pela IN/TCU 76/2016. 
	OUTROS PROCESSOS/DÉBITOS NOS SISTEMAS DO TCU COM OS MESMOS RESPONSÁVEIS
Informa-se que não foi encontrado débito imputável ao responsável em outros processos no Tribunal.
A tomada de contas especial está, assim, devidamente constituída e em condição de ser instruída.
	EXAME TÉCNICO			
	Alegações de defesa apresentadas pelo Sr. Hugo Camacho Claros Junior (peças 119-122) :
Argumento 1: Inicialmente, a defesa requereu, além da prescrição da pretensão punitiva, conforme reconhecida na análise da Secex/TCE (peça 107) , a prescrição da pretensão de ressarcimento ao erário, conforme entendimento do STF (Temas 666, 897 e 899) , destacando ainda que ocorreu a prescrição intercorrente, a saber (peça 119, 7) :
2.13. Portanto, o Ministério do Turismo demorou inacreditáveis nove anos e oito meses para finalizar a prestação de contas de remeter a respectiva tomada de contas especial ao TCU. Durante o procedimento, é possível observar que em mais de uma oportunidade o processo ficou paralisado por mais de três anos, sem a ocorrência de qualquer causa interruptiva (art. 2º) atraindo a prescrição intercorrente prevista no art. 1º, § 1 º da Lei nº 9.873/19992, aplicável ao caso, conforme jurisprudência mencionada acima.
17.	Análise 1: Quanto à questão da prescrição temos que:
17.1	O Supremo Tribunal Federal - STF, no Recurso Extraordinário - RE 636.886, fixou a tese, com repercussão geral reconhecida, de que "é prescritível a pretensão de ressarcimento ao erário fundada em decisão de Tribunal de Contas" (Tema 899) . Em que pese o questionamento acerca da abrangência da tese ali firmada, confirmada em embargos declaratórios julgados em agosto de 2021, no sentido de que se circunscreveria apenas ao processo de execução da condenação imposta pelo TCU (ou seja, inaplicável à pretensão de ressarcimento exercida no processo "conhecimento" da TCE) , verifica-se que o STF, por meio de decisões prolatadas pelas suas duas turmas, tem decidido de forma reiterada que se aplica o prazo prescricional de 5 anos previsto na Lei 9.873/1999 às pretensões sancionatória e ressarcitória a cargo do Tribunal de Contas da União. 
17.2.	Seja por aplicação direta ou por analogia, a orientação sufragada é no sentido de que o prazo de 5 anos é compatível com a tese de que a ação e a execução prescrevem no mesmo prazo (Súmula 150 do STF) , bem como com o fato de que a Lei 9.873/1999 - que regulamenta o exercício de ação punitiva pela Administração Pública Federal, direta e indireta - regeria integralmente a prescrição no âmbito do TCU. Quanto a este último aspecto, o Ministro Luís Roberto Barroso, no voto exarado no julgamento do MS 32.201, embora tenha advertido que a atuação do TCU, em sua acepção clássica, não se qualifica como exercício do poder de polícia, ressaltou que a Lei 9.873/1999 assumiria vocação regulatória geral da prescrição do exercício da competência sancionadora da Administração Pública, sendo sua disciplina aplicável a qualquer ação punitiva da Administração Pública Federal, exceto àquelas esferas em que exista regulamentação específica. Ademais, em virtude da autonomia científica do Direito Administrativo, não haveria razão plausível para suprimir a omissão da Lei Orgânica do Tribunal de Contas da União, no tocante ao estabelecimento de um prazo prescricional próprio, valendo-se das normas de direito civil, e não das de direito administrativo.
17.3.	Eis algumas ementas que evidenciam o entendimento predominante do STF:
Ementa: AGRAVO REGIMENTAL EM MANDADO DE SEGURANÇA. TOMADA DE CONTAS ESPECIAL. TRIBUNAL DE CONTAS DA UNIÃO. CONDENAÇÃO A RESSARCIMENTO AO ERÁRIO. PRESCRIÇÃO. MARCO INTERRUPTIVO. ART. 2°, II, DA LEI 9.873/1999. ATO INEQUÍVOCO DE APURAÇÃO DO FATO. DISCUSSÃO. DIREITO LÍQUIDO E CERTO. DEMONSTRAÇÃO. INOCORRÊNCIA. SUBSISTÊNCIA DA DECISÃO AGRAVADA. AGRAVO A QUE SE NEGA PROVIMENTO. I - As razões do agravo regimental são inaptas para desconstituir os fundamentos da decisão agravada, que, por isso, se mantêm hígidos. II - Aplicando-se a regulamentação da Lei 9.873/1999 ao caso concreto, observa-se que a pretensão sancionatória do TCU, em relação aos atos praticados pelo impetrante, levando-se em consideração a ocorrência de 5 causas interruptivas da prescrição, não teria sido fulminada pelo decurso do tempo. III - A pretensão do recorrente, fundada na discussão sobre os fatos apontados como marcos interruptivos da prescrição da pretensão punitiva da Administração Pública, refoge aos estreitos limites do mandamus, ante a ausência de liquidez e certeza do direito pleiteado. IV - Agravo regimental a que se nega provimento. MS 36067 ED-AgR. Órgão julgador: Segunda Turma. Relator (a) : Min. RICARDO LEWANDOWSKI. Julgamento: 18/10/2019
Ementa: AGRAVO REGIMENTAL EM RECLAMAÇÃO. TRIBUNAL DE CONTAS DA UNIÃO. TOMADA DE CONTA ESPECIAL. PRESCRIÇÃO DA PRETENSÃO PUNITIVA. RECONHECIDA EM DECISÃO DO SUPREMO TRIBUNAL FEDERAL. PRESCRITIBILIDADE DO RESSARCIMENTO AO ERÁRIO FUNDADA EM DECISÃO DE TRIBUNAL DE CONTAS. AÇÃO DE IMPROBIDADE ADMINISTRATIVA COM PEDIDO DE RESSARCIMENTO JÁ EM CURSO. AGRAVO REGIMENTAL A QUE SE NEGA PROVIMENTO. I - O acórdão do TCU determinou a formação de processo administrativo para avaliarem, efetivamente, a eventual responsabilização do agravado para o ressarcimento do dano ao erário, contrariando, assim, autoridade desta Corte no MS 35.512/DF, uma vez que houve a concessão da segurança para declarar a ocorrência da prescrição da pretensão punitiva do TCU em relação às infrações imputadas a ele, destacando-se que a União poderia perseguir os valores referentes ao ressarcimento dos danos na esfera judicial. II - Agravo regimental a que se nega provimento. (Rcl 39497 AgR. Órgão julgador: Segunda Turma. Relator (a) : Min. RICARDO LEWANDOWSKI. Julgamento: 10/10/2020) 
Ementa: MANDADO DE SEGURANÇA. DIREITO ADMINISTRATIVO. TRIBUNAL DE CONTAS DA UNIÃO. SERVIDOR DA SECRETARIA DE SAÚDE DO ESTADO DO ACRE. FISCALIZAÇÃO OMISSA E DEFICIENTE NA EXECUÇÃO DE DOIS CONVÊNIOS FIRMADOS ENTRE A SECRETARIA ESTADUAL E O MINISTÉRIO DA SAÚDE. APLICAÇÃO DE MULTA. ARTS. 28, II, E 58, II, DA LEI 8.443/1992. ART. 268, II, DO REGIMENTO INTERNO DO TCU. PRESCRIÇÃO DA PRETENSÃO SANCIONATÓRIA. OCORRÊNCIA. APLICAÇÃO DA LEI 9.873/1999. PRECEDENTES DESTE STF. MEDIDA LIMINAR DEFERIDA E RATIFICADA NO EXAME DE MÉRITO. SEGURANÇA CONCEDIDA PARA AFASTAR A MULTA APLICADA. 1. A prescrição da pretensão punitiva do TCU é regulada pela Lei 9.873/1999, descabendo a aplicação do prazo decenal previsto na legislação civil (art. 205 do Código Civil) . Ao revés, incide o prazo quinquenal previsto na Lei 9.873/1999 (MS 32201, Rel. Min. Roberto Barroso, PRIMEIRA TURMA, DJe 7/8/2017; MS 35.512-AgR, Rel. Min. Ricardo Lewandowski, SEGUNDA TURMA, DJe 21/6/2019) . 2. In casu, na linha do parecer apresentado pelo Ministério Público Federal e da decisão liminar de minha lavra, é inequívoca a superação do prazo prescricional quinquenal. Os ilícitos apontados pela Corte de Contas ocorreram em julho de 2006, tendo o processo de auditoria sido instaurado em 9/10/2006. A ordem de citação do responsável para a audiência, por sua vez, ocorreu em 25/6/2007. Entretanto, a decisão condenatória recorrível foi exarada somente em 31/5/2016, data da prolação do Acórdão 3513/2016-TCU-Primeira Câmara. 3. Ex positis, CONCEDO A SEGURANÇA unicamente para afastar a sanção de multa aplicada ao impetrante, nos autos da Tomada de Contas Processo 023.288/2006-0, máxime da ocorrência de prescrição da pretensão punitiva do Tribunal de Contas da União. MS 35940. (Órgão julgador: Primeira Turma. Relator (a) : Min. LUIZ FUX. Julgamento: 16/06/2020) .
17.4.	Essa orientação também foi seguida nas seguintes decisões monocráticas: MS 36.127-MC/DF e MS 35.940-MC/DF, Rel. Min. Luiz Fux; MS 35.294, MS 35.539/DF e MS 35.971-TP/DF, Rel. Min. Marco Aurélio; MS 34.256 MC/DF, MS 36.054-MC e MS 36.067-MC/DF, Rel. Min. Ricardo Lewandowski.
17.5. 	O Supremo Tribunal Federal tem se pronunciado no sentido de reconhecer não só a aplicação da prescrição quinquenal com fulcro na interpretação da Lei 9.873/1999, mas também a incidência dos marcos interruptivos do prazo prescricional consignados na referida lei, tantas vezes quanto presentes os suportes fáticos (MS 32201, Relator: Min. Roberto Barroso) . 
17.6. 	Entendimento que também foi adotado nas seguintes decisões monocráticas: MS 36.054, MS 34.256-MC, MS 35.512 e MS 36.067-MC, todos de relatoria do Min. Ricardo Lewandowski; MS 35.294, MS 35.539 e MS 35.971-TP, todos de relatoria do Min. Marco Aurélio; MS 32.201, Rel. Min. Roberto Barroso, e MS 36.127-MC e MS 35.940-MC, Min. Luiz Fux.
17.7.	Em relação ao termo inicial da contagem do prazo prescricional, o "caput" do art. 1º da Lei 9.873/1999 oferece solução que não destoa do modelo adotado pelo TCU no incidente de uniformização de jurisprudência, em que se examinou a prescrição da pretensão punitiva, nos termos do Acórdão 1441/2016-TCU-Plenário (Rel. Min. Benjamin Zymler) , com a adição da particularidade de explicitar o caso de infrações permanentes ou continuadas:
a) Regra geral: 'data da prática do ato' (o que equivale a 'ocorrência da irregularidade sancionada') ;
b) Regra especial: 'no caso de infração permanente ou continuada, do dia em que tiver cessado'.
17.8.	A Lei 9.873/1999, no art. 2º, estabelece as causas interruptivas da prescrição punitiva, consoante abaixo transcrito, já na redação conferida pela Lei 11.941/2009:
Art. 2º Interrompe-se a prescrição da ação punitiva:
I - pela notificação ou citação do indiciado ou acusado, inclusive por meio de edital;
II - por qualquer ato inequívoco, que importe apuração do fato;
III - pela decisão condenatória recorrível.
IV - por qualquer ato inequívoco que importe em manifestação expressa de tentativa de solução conciliatória no âmbito interno da administração pública federal.
17.9.	O quadro a seguir indica alguns eventos processuais, ocorridos no curso de uma TCE (fase interna e externa) - instaurada em razão de irregularidades na aplicação de recursos da União transferidos a entes subnacionais - que poderiam ser enquadrados nas causas de interrupção da prescrição acima apontadas, sem prejuízo, é claro, de outras ocorrências fáticas elegíveis como marco interruptivo, a depender da forma de proceder de cada entidade ou órgão tomador de contas.
	I - pela notificação ou citação do indiciado ou acusado, inclusive por meio de edital;
	 (i) notificação no âmbito do procedimento administrativo de ressarcimento previamente à instauração da TCE;
 (ii) notificação efetuada pelo órgão tomador de contas acerca da instauração da TCE;
 (iii) ato que ordenar a citação efetuada pelo TCU.
*Data da ciência da notificação ou citação pelos responsáveis ou de publicação do edital no DOU.

	II - por qualquer ato inequívoco, que importe apuração do fato;
* procedimento que evidencie a apuração dos fatos irregulares, com o objetivo quantificar o dano e identificar possíveis responsáveis.
	 (i) relatório de sindicância ou PAD;
 (ii) relatório de apuração de irregularidades referente ao processo administrativo prévio à instauração da TCE;
 (iii) relatórios de fiscalização, pareceres, despachos, informações e memorandos relacionados à apuração dos fatos irregulares;
 (iv) relatório do tomador de contas;
 (v) relatório do controle interno; 
 (vi) termo de instauração ou designação de instauração da TCE;
 (vii) autuação da TCE no TCU; entre outras causas.
*Há quem inclua nesse grupo diligências que comprovam providências do responsável sobre as irregularidades investigadas.

	III - pela decisão condenatória recorrível.
	 (i) Verifica-se apenas no âmbito do TCU com a data da prolação do acórdão condenatório recorrível.

	IV - por qualquer ato inequívoco que importe em manifestação expressa de tentativa de solução conciliatória no âmbito interno da administração pública federal.
	 (i) pedido de parcelamento;
 (ii) pagamento parcial do débito;
 (iii) qualquer manifestação do responsável que demonstre claramente a sua intenção de recolher o débito.

17.10.	Bem se vê, portanto, que haveria uma multiplicidade de causas de interrupção da prescrição, conforme se depreende do art. 2º da Lei 9.873/1999. Tal exegese encontra respaldo em precedentes do STF, a exemplo do que se decidiu no julgamento do MS 36067 (Rel. Min. Ricardo Lewandowski) , com destaque para trecho do voto em que o Relator reconhece cinco causas de interrupção da prescrição, in verbis:
 (...) Assim, faz-se necessário levar em consideração que, apesar de os fatos objeto da apuração conduzida pela Corte de Contas remontarem aos anos de 1999 e 2000, período no qual o impetrante era Secretário de Saúde municipal, o Tribunal de Contas da União deu prosseguimento à tomada de contas especial por ter constatado a ocorrência de 5 causas interruptivas da prescrição, a saber: a) relatório de auditoria em conjunto realizada pelo Denasus e pela Secretaria Federal de Controle, lavrado em 06/07/2001, sendo este, certamente, um ato inequívoco que importou a apuração do fato (art. 2º, II, da Lei n. 9.873/1999) ; b) instauração de Tomada de Contas Especial pelo FNS, ocorrida em 05/10/2005, sendo este também, certamente, um ato inequívoco que importou a apuração do fato (art. 2º, II, da Lei n. 9.873/1999) ; c) a autuação da presente Tomada de Contas Especial no âmbito do Tribunal de Contas da União, ocorrida em 12/08/2008, sendo este também, certamente, um ato inequívoco que importou a apuração do fato (art. 2º, II, da Lei n. 9.873/1999) ; d) o ato que ordenou a citação do responsável, ora impetrante, ocorrida em 12/07/2010 (art. 2º, I, da Lei n. 9.873/1999) ; e e) o exercício do poder punitivo ocorrido em 20/06/2012, data da prolação do Acórdão 1563/2012-TCU-Plenário (art. 2º, III, da Lei n. 9.873/1999) .
17.11.	No caso concreto, tendo como parâmetro a tese firmada pelo STF, no RE 636.886, no sentido de que ambas as pretensões do TCU (sancionatória e ressarcitória) sujeitam-se ao prazo prescricional de 5 anos previsto na Lei 9.873/1999, considerando, ainda, o sistema prescricional descrito na citada lei, inclusive as causas de suspensão e de interrupção da prescrição, temos os seguintes eventos processuais:
	a) Nota Técnica 1072/2012, de 9/11/2012 (peça 19) 
	b) Nota Técnica 886/2013, de 16/9/2013 (peça 43) 
	c) Parecer Técnico 120/2017, de 9/10/2017 (peça 58) 
	d) Parecer Financeiro 1068/2017, de 17/10/2017 (peça 59) 
	e) Parecer Financeiro 245/2018, de 9/3/2018 (peça 85) 
	f) Despacho, de 16/4/2018 (peça 92) 
	g) Relatório de TCE, datado de 28/6/2021 (peça 97) 
	h) Relatório de Auditoria, de 16/8/2021 (peça 100) 
	i) Despacho autorizando a realização das citações propostas, de 5/5/2022 (peça 109) 
17.12.	Analisando-se a sequência de eventos processuais enumerados no item anterior, os quais teriam o condão de interromper a prescrição da ação punitiva desta Corte no entender do STF, observa-se que não teria transcorrido o prazo prescricional de 5 (cinco) anos entre cada evento processual e o seguinte. Portanto, mesmo levando-se em consideração o entendimento do STF, não teria ocorrido a prescrição da pretensão sancionatória e ressarcitória a cargo do TCU. Registra-se que ocorreu a prescrição intercorrente a que se refere o art. 1º, § 1º, da Lei 9873/99 (prazo de 3 anos) .
17.13.	Além disso, caso concreto tratado no RE 636.886 (tema 899 da repercussão geral) diz respeito à fase de execução judicial de deliberação do Tribunal de Contas, tanto assim que, para deslindá-lo, foi necessária a aplicação da Lei 6.830/1980, a Lei de Execuções Fiscais, diploma legal evidentemente inaplicável à fase que antecede a formação do título executivo extrajudicial, caracterizada pela atuação do órgão de controle externo até a prolação do acórdão.
17.14.	Veja-se que foram opostos embargos declaratórios contra a referida decisão do STF, os quais foram rejeitados pela maioria da Suprema Corte (Plenário, Sessão Virtual de 13.8.2021 a 20.8.2021) , confirmando, portanto, a abrangência da deliberação prolatada na fixação do tema 899, razão por que se deve adotar a orientação prevalente no TCU, no sentido de que a matéria ali tratada alcançaria tão somente a fase judicial de cobrança do título extrajudicial, não atingindo os processos de controle externo, mantendo-se, desse modo,  a interpretação adotada pela Suprema Corte, em 2008, no Mandado de Segurança - MS 26.210, oportunidade em que foi definida a tese da imprescritibilidade das ações de ressarcimento ao erário:
A suspensão pelo STF das demandas nas quais esteja em questão a prescritibilidade da pretensão de ressarcimento ao erário com base em decisão de tribunal de contas (RE 636.886/STF) alcança tão somente a fase judicial de cobrança do título extrajudicial, não atingindo os processos de controle externo em trâmite. Até julgamento definitivo em contrário pelo STF, permanece o entendimento do TCU acerca da imprescritibilidade das pretensões de ressarcimento decorrentes de tomadas de contas especiais. (Acórdão 1267/2019-TCU-Plenário, Relator: Min. AROLDO CEDRAZ) 
A suspensão pelo STF das demandas nas quais esteja em questão a prescritibilidade da pretensão de ressarcimento ao erário com base em decisão de tribunal de contas (RE 636.886/STF) alcança tão somente a fase judicial de cobrança do título extrajudicial, não atingindo os processos de controle externo em trâmite. Até julgamento definitivo em contrário pelo STF, permanecem imprescritíveis as pretensões de ressarcimento decorrentes de tomadas de contas especiais. (Acórdão 7930/2018-TCU-Segunda Câmara, Relatora: Min. ANA ARRAES) .
17.15.	Por outro lado, especificamente no que tange à prescrição da pretensão punitiva, verifica-se que o Acórdão 1441/2016-TCU-Plenário, Relator Ministro Benjamin Zymler, que uniformizou a jurisprudência acerca dessa questão, subordinou tal prescrição ao prazo prescricional geral indicado no art. 205, do Código Civil, que é de dez anos, contado da data de ocorrência da irregularidade sancionada, nos termos do art. 189, do Código Civil, sendo este prazo interrompido pelo ato que ordenar a citação, a audiência ou a oitiva do responsável.
17.16.	No caso em exame, ocorreu a prescrição da pretensão punitiva, uma vez que a irregularidade sancionada ocorreu em 25/11/2010 e o ato de ordenação da citação ocorreu em 5/5/2022 (peça 109) .
17.17.	Portanto, se configurou a prescrição em relação à competência sancionatória deste Tribunal, mas não em relação ao ressarcimento dos danos ao erário.
18.	Argumento 2: A defesa alegou que passados doze anos da realização do evento e dez anos da saída do responsável do cargo de Prefeito, não é possível localizar e apresentar os documentos solicitados. Destacou que na instrução (peça 107) é reconhecida a impossibilidade de se imputar responsabilidade à empresa contratada (pregão presencial edital 38/2010) para realizar o evento objeto do convênio, porque ela não teria mais obrigação legal de guardar os documentos de comprovação das despesas. Assim, entendeu que essas contas são inequivocadamente iliquidáveis, pois o ônus de corrigir o conteúdo da nota fiscal e de apresentar comprovante de despesa referente ao pagamento da banda seria da empresa vencedora da licitação, que reconhecidamente não tem mais o dever de guarda estes documentos.
19.	Análise 2: Ao contrário do que entendeu a defesa o dever de guarda dos documentos atinentes ao convênio é do convenente e não da empresa contratada. Esclarece-se, ainda, que o prazo de guarda de documentos é de vinte anos, conforme Termo do Convênio 736637/2010 (Cláusula Terceira, Inciso II, alínea 'i') , a saber:
CLAUSULA TERCEIRA - DAS OBRIGAÇÕES DOS PARTICIPES
 (...) II. Compete ao CONVENENTE:
 (...) i) manter os documentos relacionados a este Conv6nio arquivados pelo prazo de vinte anos, contado da data em que for aprovada a prestação de contas;
20.	Argumento 3: Quanto à 'não comprovação da execução física' a defesa entendeu que a exigência de comprovar a execução do item 'gerador' fere a razoabilidade, presume má-fé e não se sustenta, quando conjugada com outras provas apresentadas na prestação de contas. Frisou que embora o item não esteja presente nas fotos, toda estrutura do evento só foi possível pela presença de um gerador.
21.	Análise 3: Em que pese ser valido o argumento de que o evento não possa ser realizado sem um gerador insere-se entre as obrigações do responsável o dever de demonstrar de forma inequívoca que os artefatos utilizados derivaram diretamente de aquisições/contratações por meio dos recursos do convenio. 
21.1.	Assim, o nexo de causalidade se evidencia ante a apresentação de provas que demostrem a especificação de produtos ou serviços utilizados no evento em sintonia com o plano de trabalho. No presente caso, conforme relatado no Parecer Técnico 120/2017 (peça 58) ; não foram apresentadas imagens do item gerador, o que contrariou a Cláusula Décima Segunda, Parágrafo Segundo, alínea "f" do Termo de convênio Desse modo, rejeita-se as alegações de defesa apresentadas, mantendo-se o débito de R$ 10.083,60 (R$ 12.000,00* 84,03%, percentual dos recursos federais repassados) .
22.	Argumento 4: Quanto à irregularidade 2 "ausência de comprovação de que as empresas que não detinham direitos de exclusividade, contratadas irregularmente por inexigibilidade, pagaram o cachê de bandas ou cantores que realizaram o evento." a defesa esclareceu que a no presente caso a contratação foi realizada por licitação na modalidade pregão presencial (edital 38/2010) , tendo ressaltado que (peça 119, p. 11) :
Diferente do que se afirma, na peça 40 dos autos consta prova de que a empresa contratada detinha o direito de exclusividade na comercialização da apresentação em geral da Banda BONDE DO FORRÓ em todo Território Nacional. 
23.	Análise 4: Independente da modalidade de licitação utilizada, em contratações por meio de empresas intermediárias, para estabelecer o nexo causal entre os recursos federais transferidos e os pagamentos efetuados, é necessária a comprovação de que as empresas que não detinham direitos de exclusividade, pagaram o cachê de bandas ou cantores que realizaram o evento.
23.1.	Frisa-se que no caso concreto do Termo de Convênio 736637/2010 (peças 9, 10 e11) consta expressamente na Cláusula Terceira, inciso II, alínea "pp", do Termo de Convênio a seguinte exigência:
pp) encaminhar ao CONCEDENTE documento comprobatório do efetivo recebimento do cachê por parte dos artistas, e/ou bandas, e/ou grupos, emitido pelo contratante dos mesmos. 
23.2.	Esclarece-se, ainda, que a documentação citada pela defesa (carta de exclusividade da Banda Bonde do Forró, peça 40) , não é capaz de elidir a irregularidade uma vez que confere exclusividade à empresa intermediária (Little Foot Promoções e Lazer Ltda, CNPJ: 08.702.242/0001-39) apenas para os dias do evento, não cumprindo a exigência do item 9.5.1.1. do Acórdão 96/2008-TCU-Plenário-Relator: Ministro Benjamim Zymler, a saber:
9.5.1.1. deve ser apresentada cópia do contrato de exclusividade dos artistas com o empresário contratado, registrado em cartório. Deve ser ressaltado que o contrato de exclusividade difere da autorização que confere exclusividade apenas para os dias correspondentes à apresentação dos artistas e que é restrita à localidade do evento;
23.3.	Dessa forma, rejeita-se as alegações de defesa apresentadas, mantendo-se o débito no valor de R$ 49.577,70 (R$ 59.000,00 * 84,03 %, percentual dos recursos federais repassados) .  
24.	Argumento 5: Quanto à irregularidade de "não comprovação da execução financeira" devido à ausência de extrato bancário e detalhamento dos serviços presados pela Little Foot Promoções e Lazer Ltda., a defesa apresentou a imagem dos extratos (peça 119, p. 12-13) e informou que nos autos há o extrato entre 3/11/2010 e 31/12/2010, momento em que os recursos já haviam sido usados (peça 84) . 
24.1.	Em sequência, solicitou que, se a unidade técnica entender que os extratos presentes nos autos são insuficientes, seja oficiado o Banco do Brasil, para a apresentar o extrato completo da conta corrente 1164-3 (convênio 736637- 2010) , agência 1704-3, considerando que o responsável não tem mais direito de acesso direto a este documento junto à instituição bancária.
24.2.	Por fim, informou que em relação ao apontamento relacionado à nota fiscal, segue em anexo: 1- a NF 011, emitida pela Little Foot Promoções Eventos e Lazer Ltda em substituição à NF 008, na qual há descrição dos serviços; 2- as notas de empenho relacionadas à despesa.
25.	Análise 5: Inicialmente, verificou-se que o número do pregão constante na nota fiscal 8 (peça 121, p. 3) está correto: pregão 2/2010, de 28/4/2010 (peça 25) , contudo nas peças 24, 26, 27 e 28 foi equivocadamente citado o pregão 3/2010.
25.1	Tendo em vista as imagens dos extratos apresentadas pela defesa (peça 119, p. 12-13) , juntamente a documentação apresentada a seguir, restou demonstrado o nexo causal entre o objeto executado e os recursos do convênio.
	Documentos 
	Peça, p.

	Nota fiscal 11em substituição a nota fiscal 8 (pregão 2/2010) 
	120, p. 1

	Nota de empenho 
	121, p. 1

	Nota fiscal 8 (pregão 2/2010) 
	121, p.3

	Cheque 565996 (R$ 1.680,00) e Cheque 585995 (R$ 17.320,00) 
	121, p. 4

	Nota de empenho
	122, p. 1-2

	Nota fiscal 11em substituição a nota fiscal 8 (pregão 2/2010) 
	122, p. 3

	Siafi (consulta ordem bancária) 
	122, p. 4

	TED com identificação do convênio 736637 (favorecido: Little Foot Promoções e Lazer Ltda R$ 94.040,00) 
	122 p. 5

	Documento de arrecadação municipal (R$ 5.960,00) 
	122, p. 6-7

25.1.	Assim, embora a nota fiscal não tenha a identificação do número do convenio tendo em vista a documentação comprobatória: extrato bancário (peça 119, p. 12-13) ; nota de empenho com identificação do convênio 736637 (peça 122, p. 1-2) e documento de transferência bancária com identificação do convênio 736637 (peça 122 p. 5) , acata-se as alegações de defesa quanto a execução financeira do ajuste. 
25.2.	Com isso, considerando que a irregularidade de 'execução financeira', no valor do total dos recursos repassados (R$ 100.000,00) , foi afastada, mas restaram as irregularidades da 'execução física' e da 'ausência de comprovação de que as empresas que não detinham direitos de exclusividade, contratadas irregularmente por inexigibilidade, pagaram o cachê de bandas ou cantores que realizaram o evento', mantem-se débito remanescente de R$ 10.083,60 e R$ 49.577,70. 
	Prescrição da Pretensão Punitiva
26.	Vale ressaltar que a pretensão punitiva do TCU, conforme Acórdão 1441/2016-TCU-Plenário, Relator: Benjamin Zymler, que uniformizou a jurisprudência acerca dessa questão, subordina-se ao prazo geral de prescrição indicado no art. 205 do Código Civil, que é de dez anos, contado da data de ocorrência da irregularidade sancionada, nos termos do art. 189 do Código Civil, sendo este prazo interrompido pelo ato que ordenar a citação, a audiência ou a oitiva dos responsáveis.
27.	No caso em exame, ocorreu a prescrição da pretensão punitiva, uma vez que a irregularidade sancionada ocorreu em 25/11/2010 e o ato de ordenação da citação ocorreu em 5/5/2022 (peça 109) .
	CONCLUSÃO
28.	Em face da análise promovida no item "Exame Técnico", propõe-se acatar parcialmente as alegações de defesa apresentadas pelo Sr. Hugo Camacho Claros Junior. Tendo em vista que não constam dos autos elementos que permitam reconhecer a boa-fé do responsável, sugere-se que as suas contas sejam julgadas irregulares, nos termos do art. 202, § 6º, do Regimento Interno do TCU, condenando ao débito atualizado monetariamente e acrescido de juros de mora, nos termos do art. 202, §1º do Regimento Interno do TCU, descontado o valor eventualmente recolhido.
	PROPOSTA DE ENCAMINHAMENTO
29.	Ante o exposto, submetem-se os autos à consideração superior, propondo ao Tribunal:
	a) acatar parcialmente as alegações de defesa do Sr. Hugo Camacho Claros Junior;
	b) julgar irregulares, nos termos dos arts. 1º, inciso I, 16, inciso III, alínea c, da Lei 8.443/1992, c/c os arts. 19 e 23, inciso III, da mesma Lei, as contas do responsável: Hugo Camacho Claros Junior, condenando-o ao pagamento das importâncias a seguir especificadas, atualizadas monetariamente e acrescidas dos juros de mora, calculadas a partir das datas discriminadas até a data da efetiva quitação do débito, fixando-lhes o prazo de quinze dias, para que comprove, perante o Tribunal, o recolhimento das referidas quantias aos cofres do Tesouro Nacional, nos termos do art. 23, inciso III, alínea 'a', da citada lei, c/c o art. 214, inciso III, alínea 'a', do Regimento Interno do TCU. 
	Data de ocorrência
	Valor histórico (R$) 
	Identificador

	25/11/2010
	10.083,60
	D1

	25/11/2010
	49.577,70
	D2

Valor atualizado do débito (com juros) em 3/10/2022: R$ 133.753,29
	c) autorizar, desde logo, a cobrança judicial das dívidas, caso não atendidas a notificação, na forma do disposto no art. 28, inciso II, da Lei 8.443/1992;
	d) autorizar também, desde logo, se requerido, com fundamento no art. 26, da Lei 8.443, de 1992, c/c o art. 217, §§ 1º e 2º do Regimento Interno do TCU, o parcelamento da (s) dívida (s) em até 36 parcelas, incidindo, sobre cada parcela, corrigida monetariamente, os correspondentes acréscimos legais, fixando-lhe o prazo de quinze dias, a contar do recebimento da notificação, para comprovar, perante o Tribunal, o recolhimento da primeira parcela, e de trinta dias, a contar da parcela anterior, para comprovar os recolhimentos das demais parcelas, devendo incidir, sobre cada valor mensal, atualizado monetariamente, os juros de mora devidos, no caso do débito, na forma prevista na legislação em vigor, alertando os responsáveis de que a falta de comprovação do recolhimento de qualquer parcela importará o vencimento antecipado do saldo devedor, nos termos do § 2º do art. 217 do Regimento Interno deste Tribunal; 
	e) enviar cópia do Acórdão a ser prolatado à Procuradoria da República no Estado de Minas Gerais, nos termos do § 3º do art. 16 da Lei 8.443/1992, c/c o § 7º do art. 209 do Regimento Interno do TCU, para adoção das medidas cabíveis.
	f) enviar cópia do Acórdão que vier a ser proferido ao Ministério do Turismo e aos responsáveis, para ciência, informando que a presente deliberação, acompanhada do Relatório e do Voto que a fundamenta, está disponível para a consulta no endereço www.tcu.gov.br/acordaos, além de esclarecer que, caso requerido, o TCU poderá fornecer sem custos as correspondentes cópias, de forma impressa;
	g) 	informar à Procuradoria da República no Estado de Minas Gerais, que a presente deliberação, acompanhada do Relatório e do Voto que a fundamenta, está disponível para a consulta no endereço www.tcu.gov.br/acordaos, além de esclarecer que, caso requerido, o TCU poderá fornecer sem custos as correspondentes cópias, de forma impressa; e
	h) informar à Procuradoria da República no Estado de Minas Gerais, nos termos do parágrafo único do art. 62 da Resolução TCU 259/2014, os procuradores e membros do Ministério Público credenciados nesta Corte podem acessar os presentes autos de forma eletrônica e automática, ressalvados apenas os casos de eventuais peças classificadas como sigilosas, as quais requerem solicitação formal."
2. 	O Ministério Público junto ao TCU, na pessoa do Subprocurador-Geral Paulo Soares Bugarin, analisou as prescrições punitiva e de ressarcimento ao erário com base no novo entendimento firmado por esta Corte de Contas no âmbito da Resolução nº 344/2022, que regulamentou ambas as prescrições no âmbito deste Tribunal, e concluiu pela ocorrência da prescrição intercorrente, propondo, assim, o arquivamento do presente processo, conforme trecho abaixo transcrito (peça 128) :
"5. Neste caso, a unidade técnica afastou a hipótese de prescrição ressarcitória a cargo do TCU, e admitiu a ocorrência de prescrição punitiva segundo os critérios do Acórdão 1441/2016-TCU-Plenário (peça 125, p. 4-8) . Contudo, tendo em vista a recente decisão proferida por meio do Acórdão 2285/2022-TCU-Plenário (sessão de 11/10/2022) , que aprovou a Resolução-TCU 344/2022, estabelecendo normas relativas à prescrição ressarcitória e punitiva em processos de controle externo, impõe-se uma nova análise sobre essa matéria.
6.	O normativo mencionado, em sintonia com a jurisprudência do Supremo Tribunal Federal (Lei 9.873/99) , definiu que o prazo da prescrição da pretensão ressarcitória, bem como da punitiva, é de cinco anos (art. 2º) , a contar da data de apresentação da prestação de contas ou, não havendo o dever de prestar contas, a partir do conhecimento do fato pelo TCU (art. 4º) .
7.	Quanto às causas interruptivas da prescrição, tem-se que a contagem do prazo é interrompida por qualquer ato inequívoco de apuração dos fatos, como, por exemplo, a instauração de um processo ou a realização de uma auditoria, assim como a citação e o julgamento do processo (art. 5º) .
8.	Também incide a prescrição intercorrente, se o processo ficar paralisado por mais de três anos, pendente de julgamento ou despacho (art. 8º) .
9.	No concernente ao Convênio Siafi 736637, a prestação de contas foi disponibilizada no Siconv em outubro de 2012 (peça 18) , e a respectiva análise foi consignada na Nota Técnica de Análise 1072/2012, aprovada em 9/11/2012 (peça 19) . Os demais eventos processuais que configuram causas interruptivas da prescrição foram levantados pela unidade técnica, sendo possível perceber que este processo permaneceu sem movimentação por interregno superior a três anos na fase interna da TCE em duas oportunidades, entre 16/9/2013 e 9/10/2017, e entre 16/4/2018 e 28/6/2021 (peça 125, p. 7; grifos inovados) :
a) Nota Técnica 1072/2012, de 9/11/2012 (peça 19) ;
b) Nota Técnica 886/2013, de 16/9/2013 (peça 43) ;
c) Parecer Técnico 120/2017, de 9/10/2017 (peça 58) ;
d) Parecer Financeiro 1068/2017, de 17/10/2017 (peça 59) ;
e) Parecer Financeiro 245/2018, de 9/3/2018 (peça 85) ;
f) Despacho, de 16/4/2018 (peça 92) ;
g) Relatório de TCE, datado de 28/6/2021 (peça 97) ;
h) Relatório de Auditoria, de 16/8/2021 (peça 100) ;
i) Despacho autorizando a realização das citações propostas, de 5/5/2022 (peça 109) .
10. Desse modo, por motivo de prescrição intercorrente, este Tribunal fica impedido de buscar a reparação do dano, bem como de aplicar sanções ao responsável nestes autos. 
11. Ante o exposto, este representante do Ministério Público de Contas propõe arquivar o presente processo, sem julgamento do mérito, com fundamento no art. 11 da Resolução-TCU 344/2022."
É o Relatório.

Flávio Boson Gambogi (OAB/MG 97.527), entre outros, representando Hugo Camacho Claros Junior.

Subprocurador-Geral Paulo Soares Bugarin.

TOMADA DE CONTAS ESPECIAL. CONVÊNIO. NÃO COMPROVAÇÃO DA REGULAR APLICAÇÃO DOS RECURSOS REPASSADOS. CITAÇÃO VÁLIDA. ALEGAÇÕES DE DEFESA. RECONHECIMENTO DA PRESCRIÇÃO INTERCORRENTE DAS PRETENSÕES PUNITIVA E RESSARCITÓRIA. ARQUIVAMENTO DO PROCESSO. CIÊNCIA.

TOMADA DE CONTAS ESPECIAL (TCE)

Unidade Especializada em Tomada de Contas Especial (AudTCE).

Trata-se de tomada de contas especial instaurada pelo Ministério do Turismo, em desfavor de Hugo Camacho Claros Junior, ex-prefeito de Caldas-MG (gestão: 2009-2012) , em razão de não comprovação da regular aplicação dos recursos repassados ao referido município por meio do Convênio de registro Siafi 736637 (peça 8) , que tinha por objeto o instrumento descrito como "20ª Festa do Arraial".
O ajuste teve vigência de 3/6/2010 a 20/2/2011, com prazo para apresentação da prestação de contas em 20/3/2011 e, para sua execução, havia sido previsto um total valor de R$ 119.000,00, dos quais R$ 100.000,00 foram repassados pelo concedente e R$ 19.000,00 referente à contrapartida do convenente. Os repasses efetivos da União totalizaram R$ 100.000,00.
No âmbito deste Tribunal, o Sr. Hugo Camacho Claros Junior foi citado após instrução preliminar da então SecexTCE (peça 107) , em razão das seguintes irregularidades:
"a) não comprovação da execução física do evento;
b)	ausência de comprovação de que as empresas que não detinham direitos de exclusividade, contratadas irregularmente por inexigibilidade, pagaram o cachê de bandas ou cantores que realizaram o evento;
c)	não comprovação da execução financeira do evento."
O responsável foi citado no endereço constante das bases de dados da Receita Federal custodiadas pelo TCU, para que apresentasse alegações de defesa e/ou recolhesse aos cofres públicos os valores mencionados no relatório que antecede este voto e apresentou sua defesa às peças 119 a 122.
A unidade técnica analisou as alegações de defesa trazidas pelo ex-alcaide e, em posicionamento uniforme (peças 125 a 127) , propôs acatá-las parcialmente, com o julgamento de suas contas pela irregularidade e a condenação em débito pelo valor previamente calculado. Em adição, a então SecexTCE concluiu pela ocorrência da prescrição da pretensão punitiva, de maneira que não deveria ser aplicada multa ao responsável. 
O Ministério Público junto ao TCU, na pessoa do Subprocurador-Geral Paulo Soares Bugarin, analisou as prescrições punitiva e de ressarcimento ao erário, com base no novo entendimento da Resolução TCU 344/2022, que regulamentou ambas as prescrições no âmbito deste Tribunal, e concluiu pela ocorrência da prescrição intercorrente, propondo, assim, o arquivamento do presente processo (peça 128) .
Feito breve resumo do processo, passo a decidir.
De antemão, com as devidas vênias à unidade técnica, informo que consinto na íntegra com o entendimento do douto Parquet, cujos fundamentos incorporo às minhas razões de decidir, com as considerações a seguir.
No que se refere às prescrições da pretensão punitiva e de ressarcimento ao erário, não tenho reparos a fazer na análise promovida pelo Ministério Público especializado (peça 128) , que utilizou como base o novo entendimento firmado por esta Corte, no âmbito da Resolução 344/2022, e chegou à conclusão pela ocorrência da prescrição intercorrente, conforme trecho de seu parecer abaixo transcrito:
" (...) 6. O normativo mencionado, em sintonia com a jurisprudência do Supremo Tribunal Federal (Lei 9.873/99) , definiu que o prazo da prescrição da pretensão ressarcitória, bem como da punitiva, é de cinco anos (art. 2º) , a contar da data de apresentação da prestação de contas ou, não havendo o dever de prestar contas, a partir do conhecimento do fato pelo TCU (art. 4º) .
7.	Quanto às causas interruptivas da prescrição, tem-se que a contagem do prazo é interrompida por qualquer ato inequívoco de apuração dos fatos, como, por exemplo, a instauração de um processo ou a realização de uma auditoria, assim como a citação e o julgamento do processo (art. 5º) .
8.	Também incide a prescrição intercorrente, se o processo ficar paralisado por mais de três anos, pendente de julgamento ou despacho (art. 8º) .
9. No concernente ao Convênio Siafi 736637, a prestação de contas foi disponibilizada no Siconv em outubro de 2012 (peça 18) , e a respectiva análise foi consignada na Nota Técnica de Análise 1072/2012, aprovada em 9/11/2012 (peça 19) . Os demais eventos processuais que configuram causas interruptivas da prescrição foram levantados pela unidade técnica, sendo possível perceber que este processo permaneceu sem movimentação por interregno superior a três anos na fase interna da TCE em duas oportunidades, entre 16/9/2013 e 9/10/2017, e entre 16/4/2018 e 28/6/2021 (peça 125, p. 7; grifos inovados) :
a) Nota Técnica 1072/2012, de 9/11/2012 (peça 19) ;
b) Nota Técnica 886/2013, de 16/9/2013 (peça 43) ;
c) Parecer Técnico 120/2017, de 9/10/2017 (peça 58) ;
d) Parecer Financeiro 1068/2017, de 17/10/2017 (peça 59) ;
e) Parecer Financeiro 245/2018, de 9/3/2018 (peça 85) ;
f) Despacho, de 16/4/2018 (peça 92) ;
g) Relatório de TCE, datado de 28/6/2021 (peça 97) ;
h) Relatório de Auditoria, de 16/8/2021 (peça 100) ;
i) Despacho autorizando a realização das citações propostas, de 5/5/2022 (peça 109) .
10. Desse modo, por motivo de prescrição intercorrente, este Tribunal fica impedido de buscar a reparação do dano, bem como de aplicar sanções ao responsável nestes autos. 
11. Ante o exposto, este representante do Ministério Público de Contas propõe arquivar o presente processo, sem julgamento do mérito, com fundamento no art. 11 da Resolução-TCU 344/2022." (destacou-se) .
Dessa forma, conforme proposto pelo MPTCU, impõe-se reconhecer a ocorrência da prescrição intercorrente das pretensões punitiva e ressarcitória e arquivar o presente processo, com fundamento nos arts. 8º e 11 da Resolução TCU 344/2022.
	Ante todo o exposto, VOTO no sentido de que o Tribunal acolha a minuta de acórdão que ora submeto ao Colegiado.
TCU, Sala das Sessões, em 16 de maio de 2023.
Ministro JOÃO AUGUSTO RIBEIRO NARDES 
Relator